最高法院刑事判決　　　　　　　九十六年度台非字第二九二號
上　訴　人　最高法院檢察署檢察總長
被　　　告　甲○○
上列上訴人因被告詐欺案件，對於台灣桃園地方法院中華民國九
十五年六月三十日第一審刑事簡易確定判決（九十五年度簡字第
二四二號，起訴案號：台灣桃園地方法院檢察署九十四年度偵字
第二二三五一號），認為違法，提起非常上訴，本院判決如下：
    主  文
原判決關於違背法令部分撤銷。
    理  由
非常上訴理由稱：「一、按判決不適用法則或適用不當者，為違
背法令，刑事訴訟法第三百七十八條定有明文。又『受有期徒刑
之執行完畢，五年以內再犯有期徒刑以上之罪者，為累犯，加重
本刑至二分之一，為刑法第四十七條所明定，又科刑之判決書，
其宣示之主文，與所載之事實及理由之說明，均必須互相適合，
否則即屬理由矛盾；而判決所載之理由矛盾，倘致應適用之法則
未予適用，已使判決本身發生違誤，當然為判決違背法令。本件
第一審法院判決當時，即已發覺被告為累犯，復於原判決事實欄
確認被告為累犯之事實，然於理由欄內卻未說明應適用累犯之規
定加重其刑，主文欄亦無累犯之宣示，已不得依刑法第四十八條
前段之規定，以裁定更定其刑可資救濟，且此一判決理由之矛盾
，已致應適用之法則未予適用之違誤，顯屬判決違背法令』，最
高法院並著有八十七年度台非字第二七四號判決可資參照。二、
查被告甲○○前因違反毒品危害防制條例案件，經台灣台南地方
法院於（民國）九十年七月六日以九十年度易字第一一０七號判
決判處有期徒刑五月確定，並於九十二年五月十六日執行完畢，
有被告全國刑案資料查註表、判決書附卷可稽。而被告於前開有
期徒刑執行完畢後五年內，復於九十四年四月二十日出租帳戶再
犯本件幫助詐欺罪，係屬累犯，惟原審法院確定判決犯罪事實欄
已引用檢察官起訴書之記載確認『甲○○曾於九十一年間（按應
為九十年間）因毒品案件，經法院判處有期徒刑五月確定，於九
十二年五月十六日執行完畢』，又再犯本件犯罪之事實，卻未適
用累犯之規定加重其刑，揆諸首揭法律規定與判決意旨，已非屬
裁判確定後發覺為累犯，而得依刑法第四十八條前段之規定以裁
定更定其刑可資救濟，是有判決所載之理由矛盾，致應適用之法
則未予適用之違背法令。案經確定，爰依刑事訴訟法第四百四十
一條、第四百四十三條提起非常上訴，以資糾正。」等語。
本院按受有期徒刑之執行完畢，或受無期徒刑或有期徒刑一部之
執行而赦免後，五年以內再犯有期徒刑以上之罪者，為累犯，加
重本刑至二分之一，修正前刑法第四十七條定有明文。又科刑之
判決書，對於犯罪事實必須詳加認定，然後於理由內敘明其認定
犯罪事實所憑之證據及其認定之理由，方足以資論罪科刑，而其
所載之事實、理由與所宣告之主文，尤必相互一致，方為適法。
倘若事實認定與理由說明或主文之宣告不相一致，按諸刑事訴訟
法第三百七十九條第十四款後段規定，均屬判決理由矛盾之當然
違背法令；而判決理由矛盾，倘致適用法則不當，而影響判決之
結果，為判決違背法令，非僅屬訴訟程序違背法令而已。本件原
判決引用檢察官起訴書關於犯罪事實欄之記載，認定被告甲○○
曾於九十年間（起訴書誤載為九十一年間），因毒品案件，經法
院判處有期徒刑五月確定，於九十二年五月十六日執行完畢。詎
仍不知悔改，於九十四年四月二十日，將其如原判決事實欄所載
之帳戶存摺及金融卡，出租交付予綽號「小江」之人，幫助綽號
「小江」者及其同夥向他人詐取財物等情。原確定判決已就被告
犯本罪之時間，係在其前因毒品案件經法院判處有期徒刑五月確
定，經執行完畢後五年內而為累犯之事實，為明確之認定記載。
惟其理由欄內未論述說明被告係屬累犯，主文內亦無被告係累犯
之諭知，而僅宣示「甲○○幫助意圖為自己不法之所有，以詐術
使人將本人之物交付，處有期徒刑陸月，如易科罰金，以參百元
折算一日。」，難謂無判決理由矛盾之違誤，且因而致未適用刑
法第四十七條規定加重其刑，自有判決不適用法則之違背法令。
案經確定，非常上訴意旨執以指摘，洵有理由。惟原判決尚非不
利於被告，應將原判決關於違背法令之部分撤銷，以資糾正。
據上論結，應依刑事訴訟法第四百四十七條第一項第一款前段，
判決如主文。
中　　華　　民　　國　九十六　年　　十　　月　二十五　日
                      最高法院刑事第一庭
                          審判長法官  董　明　霈
                                法官  林　茂　雄
                                法官  張　祺　祥
                                法官  呂　永　福
                                法官  蕭　仰　歸
      本件正本證明與原本無異
                                      書  記  官
中　　華　　民　　國　九十六　年   十一   月    一    日
                                                      ｚ
